臺灣臺北地方法院刑事判決
110年度易字第273號
公  訴  人  臺灣臺北地方檢察署檢察官
被      告  蔡智庸
上列被告因妨害自由案件，經檢察官提起公訴（110年度偵字第7
0號），本院判決如下：
    主  文
蔡智庸犯恐嚇危害安全罪，處拘役伍拾日，如易科罰金，以新臺
幣壹仟元折算壹日。
    犯罪事實
一、蔡智庸前至新北市永和區「世世如意卡拉OK店」消費，結識
    在該店工作之甲○○，而其認甲○○有欺騙感情之嫌，遂於民國
    109年11月6日凌晨3時許，前往甲○○臺北市松山區八德路住
    處（地址詳卷，下稱本案住處），欲找甲○○理論，惟甲○○不
    在家，由其母乙○○○應門。詎蔡智庸因未遇甲○○，乃基於恐
    嚇危害安全之犯意，在本案住處門口，接續對乙○○○恫稱「
    我要用槍把妳女兒（甲○○）打死，再打死自己」、「我一定
    要把妳女兒（甲○○）打死」等語（下合稱本案言論），復要
    求乙○○○轉告甲○○，以此加害至親或本人生命、身體之事恐
    嚇乙○○○、甲○○，使乙○○○聽聞後心生畏懼，致生危害於安全
    ；而乙○○○於被告離去後，即以電話聯繫甲○○，轉知本案言
    論，亦使甲○○心生畏懼，致生危害於安全。
二、案經甲○○訴由臺北市政府警察局松山分局報告臺灣臺北地方
    檢察署檢察官偵查起訴。
　　理  由
壹、程序部分
一、本判決下列所引用被告以外之人於審判外之陳述，檢察官、
    被告蔡智庸於本院審理中均陳明對於證據能力無意見（本院
    卷第84頁），且迄言詞辯論終結前並未聲明異議，本院審酌
    上開傳聞證據製作時之情況，尚無違法不當及證明力明顯過
    低之瑕疵，認以之作為證據要屬適當，爰依刑事訴訟法第15
    9條之5規定，認有證據能力。
二、本案認定事實所引用之非供述證據，無證據證明係公務員違
    背法定程序所取得，檢察官、被告復未於言詞辯論終結前表
    示異議，依刑事訴訟法第158條之4規定反面解釋，均具證據
    能力。
貳、認定犯罪事實之理由與依據
一、訊據被告矢口否認有何恐嚇危害安全之犯行，辯稱：我於上
    開時間前往本案住處，係為索回此前在「世世如意卡拉OK店
    」消費時交付告訴人甲○○（下逕稱甲○○）之小費。因甲○○不
    在家，我只對應門之被害人乙○○○（下逕稱乙○○○）說要找她
    女兒，對談數句即行離去，未曾說過本案言論，並無恐嚇危
    害安全之犯行云云。
二、經查，被告前至新北市永和區「世世如意卡拉OK店」消費，
    結識在該店工作之甲○○。被告於109年11月6日凌晨3時許，
    前往甲○○本案住處，甲○○不在家，由其母乙○○○應門等情，
    經證人甲○○於警詢、偵查、本院審理中；證人乙○○○於偵查
    、本院審理中證述明確（偵字卷第7至10、53至55頁、本院
    卷第76至84頁），且為被告直承在案（本院卷第40頁），則
    此部分事實，首堪認定。
三、有關被告是否以本案言論恐嚇乙○○○、甲○○，卷查：
（一）證人乙○○○於偵查、本院審理中證稱：我與甲○○是母女，
      同住在本案住處。被告於109年11月6日凌晨3時許，至本
      案住處所在房屋1樓不斷按門鈴，我解鎖1樓大門，讓被告
      上來2樓，並打開本案住處木門，但沒有打開本案住處鐵
      門。當時甲○○不在家，我隔著鐵門看到被告，看起來有點
      喝酒，態度很兇，他說要包養我女兒，我女兒不要，那他
      就一定要開槍打死我女兒，再打死自己，我聽到後覺得很
      害怕、也很著急，告訴他我女兒還要養兩個小孩，已經很
      可憐了，被告還是一直說一定要把我女兒打死，一直大吼
      ，叫我轉告甲○○。我先生重聽聽不到，我1個人站在門口
      ，讓被告罵了大約半小時，被告才下樓離開，我就關起木
      門，打電話聯繫甲○○轉知此事，我怕甲○○回家路上遇到被
      告等語（偵字卷第54至55頁、本院卷第81至84頁）。
（二）證人甲○○於警詢、偵查、本院審理中證稱；我在工作之「
      世世如意卡拉OK店」認識被告，被告是店裡客人。被告曾
      追求我，說要用新臺幣（下同）10萬元包養我，故店裡私
      下都叫被告「十萬」。我聽聞後覺得是玩笑話，不理會被
      告，被告就說我看不起他，開始不斷傳訊息騷擾我。案發
      時我在回家路上，尚未返家，但被告離開後，我母親有打
      電話給我，說被告到本案住處所在房屋1樓狂按門鈴，我
      母親開啟大門讓他上來，說我不在，被告就暴怒，隔著本
      案住處鐵門對我母親咆哮，意思是我母親養的女兒很爛，
      騙他的錢，要開槍打死我母親的女兒，因為他要拿10萬元
      包養我，我很不給他面子，要用槍把我打死再去自殺，一
      定要把我打死等，罵了大概半小時。我聽母親轉述本案言
      論時，覺得非常恐怖，害怕被告做出不利之事，也很生氣
      、很難過。我與被告見面不多次，都是被告到店裡消費，
      我做桌面服務，一起聊天唱歌，沒有私下相處過，我連被
      告姓名都不知道，確實沒有騙被告錢，不知被告為何會這
      麼說，也不知被告如何知悉我住處等語（偵字卷第7至10
      、53至54頁、本院卷第76至80頁）。
（三）互核前開證人乙○○○、甲○○之證詞，其等有關被告深夜前
      往本案住處，以本案言論出言恐嚇，嗣經乙○○○以電話聯
      繫轉知甲○○等節，所言均無不合。而證人甲○○於警詢、偵
      查、本院審理中；證人乙○○○於偵查、本院審理中之證述
      內容，均甚為具體，就本案事件始末及經過，前後所述大
      致相符，主要情節與事件歷程亦無齟齬，未見任何抽象或
      誇大情節，若非證人甲○○、乙○○○親身經歷且記憶深刻之
      事，應難憑空杜撰並為如此詳盡之證述，足認證人甲○○、
      乙○○○前開證詞，均具相當之憑信性。況且，證人甲○○於
      本院審理中、證人乙○○○於偵查、本院審理程序中，均經
      以證人具結程序擔保所述屬實，而證人甲○○與被告僅為「
      世世如意卡拉OK店」之員工與客戶，因被告前往該店消費
      而結識；證人乙○○○與被告先前毫不相識，其間均無何等
      嫌隙或宿怨，衡情實無刻意捏造前開情節，誣陷被告涉犯
      刑法恐嚇危害安全罪（法定刑為2年以下有期徒刑、拘役
      或9,000元以下罰金），使己身涉有誣告或偽證較重刑責
      （法定刑為7年以下有期徒刑之罪）風險之必要，堪認證
      人甲○○、乙○○○前開證詞，應屬信實，被告確曾以本案言
      論恐嚇乙○○○、甲○○，已臻灼然。
（四）再者，依被告與甲○○於案發前之109年11月4日至同年月5
      日間LINE通訊軟體對話紀錄之內容（如附表編號1至2所示
      ），並佐以被告於本院審理中供稱：因為甲○○讓我很丟臉
      ，不給我面子，我就上她家理論，當時我有喝酒，但沒有
      喝醉等語（本院卷第85至87頁），可知被告係因追求甲○○
      未果，聯繫甲○○均不獲回應，認甲○○有欺騙感情之嫌，欲
      要求甲○○出面，即先以不詳方式取得本案住處地址，告知
      甲○○其已知曉本案住處；然因甲○○猶不置理，乃氣憤難平
      ，再於109年11月6日凌晨3時許，逕自前往本案住處，欲
      找甲○○理論而不遇。又被告於案發後之同日至同年月20日
      間，仍迭以「我在等妳……」、「鄭○○、鄭○○（詳卷，即甲
      ○○2名未成年子女完整姓名），會有人告訴他這兩兄弟他
      媽媽在外的行為……」、「妳不和我說清楚，我一定會做……
      」、「妳妹她很行，沒關係，把我電話告訴她，會有女的
      找她！」、「妳妹她很行，找人去店裡問我的事，我的手
      機0917…（手機號碼詳卷）告訴她，我等她」、「妳跟妳
      妹講了沒，我在等她來電，妳也一樣……」、「妳已讀不回
      ，是代表什麼意思，我不會在line留下不好聽的話，只要
      妳把我之前給妳的小費還我！」、「記住妳妹叫人的事，
      她很行，很了不起，告訴她我會每天等著她，妳也一樣」
      、「我每一天都會等著妳兩姊妹」、「我在等妳把錢還我
      ，我X想見妳倆姊妹，妳不還錢，我會和妳們見面」等詞
      ，一再逼迫甲○○出面或回應（如附表編號3至13所示），
      以案發前之背景事實、案發後被告之反應、本案事件發展
      歷程等客觀狀況以察，堪認被告係因前往本案住處不遇甲
      ○○，認以登門造訪方式，猶無法逼迫甲○○出面，益加激憤
      ，即基於恐嚇危害安全之犯意，在本案住處門口，對應門
      之乙○○○恫以「我要用槍把妳女兒（甲○○）打死，再打死
      自己」、「我一定要把妳女兒（甲○○）打死」等詞（即本
      案言論），復要求乙○○○轉知甲○○，此與當時現場情勢及
      被告之客觀舉動一致，且與一般常情並無不合，被告確曾
      以本案言論恐嚇乙○○○、甲○○，益甚明確。至被告指摘：
      如附表所示之LINE通訊軟體對話紀錄，疑有部分內容遭刪
      除云云，乃未提出何等事證以實，顯不可取。
（五）被告雖辯稱：我至本案住處後，因甲○○不在家，只對應門
      之乙○○○說要找她女兒，對談數句即行離去，未曾說過本
      案言論云云。然查，被告於109年11月9日，傳送其友人與
      甲○○妹之LINE通訊軟體對話紀錄擷圖2張予甲○○，擷圖中
      甲○○妹明確指摘「他（被告）跑到我家恐嚇我爸媽說要開
      槍打死我姐」等語（如附表編號5所示）。衡諸持有槍彈
      或殺人，俱屬嚴重犯罪行為，法律設有重典處罰，以被告
      追求甲○○未果，亟欲與甲○○理論是非之狀況，果若被告未
      曾以本案言論出言恐嚇，乃遭甲○○妹或乙○○○造謠誣陷，
      被告於後續多日對話中，豈有隱忍不發，毫未向甲○○解釋
      、澄清之可能？又被告既因未能聯繫甲○○，大費周章取得
      本案住處地址，於深夜造訪本案住處，欲找甲○○理論，於
      乙○○○應門，表明甲○○不在家後，豈有可能僅與乙○○○對談
      數句即徒然離去？凡此各情，均徵被告前開所辯，顯與常
      情不合；相較之下，證人甲○○、乙○○○證述前後具體一致
      ，尚無瑕疵可指，且有前開事證足資參佐，當認證人甲○○
      、乙○○○之證述較屬可信。
（六）準此，被告確以本案言論恐嚇乙○○○、甲○○，致乙○○○、甲
      ○○均心生畏怖，應可認定。
四、綜上，本案事證明確，被告所辯並不可採，其恐嚇危害安全
    之犯行堪以認定，應予依法論科。
參、論罪科刑
一、刑法上所稱之恐嚇，祇須行為人以足以使人心生畏怖之情事
    告知他人即為已足，其通知危害之方法並無限制，除以積極
    明示之言語舉動外，凡以其他足使被害人理解其意義之方法
    或暗示其如不從，將加危害而使被害人心生畏怖者，均應包
    括在內。而該言語或舉動是否足以使他人生畏怖心，應依社
    會一般觀念衡量之，如行為人之言語、舉動，依社會一般觀
    念，均認係惡害之通知，而足以使人生畏怖心時，即可認屬
    恐嚇。又該惡害之通知，不以直接通知於被害人為限，故意
    透過第三人轉述與被害人知悉之方式，將惡害間接通知於被
    害人者，其加惡害之旨在第三人轉告被害人時，即已到達被
    害人，完成其使被害人心生畏怖之目的，亦應成立本罪。再
    者，刑法第305條雖無仿如日本刑法第222條第2項定有「以
    對親屬之生命、身體、自由、名譽或財產加害之事脅迫人者
    （親族の生命、身体、自由、名誉又は財産に対し害を加える旨を告
    知して人を脅迫した者）」，亦構成恐嚇危害安全罪之明文，但
    自立法理由末句以「原案規定以對本人或本人之親屬為限，
    未能包舉，故本案刪去原案加害其親屬相脅迫句」，其立法
    意旨就受恐嚇者之範圍，除受恫嚇內容之本人外，應有兼及
    本人之親屬之意。況父母子女至親，倘以子女生命之事對父
    母相脅，心理畏怖與本身受脅迫情形相當，應屬本罪保護範
    圍（臺灣高等法院暨所屬法院99年法律座談會刑事類提案第
    7號研討結果論旨參照）。
二、經查，被告對乙○○○表明「我要用槍把妳女兒（甲○○）打死
    ，再打死自己」、「我一定要把妳女兒（甲○○）打死」等言
    論（即本案言論），依社會一般觀念之普遍認知，係表明將
    加害乙○○○之女甲○○之生命、身體之惡害通知，以乙○○○、甲
    ○○母女至親，同住本案住處，彼此關係緊密之狀況，被告以
    甲○○之性命相脅，客觀上當足使聽聞之乙○○○承受嚴重精神
    壓力及安全威脅，心生畏怖，此與其本身受脅迫之情形相當
    ，自屬對乙○○○為恐嚇行為。又被告故意透過乙○○○之轉述，
    將惡害間接通知甲○○，其加惡害之旨於乙○○○轉告甲○○時，
    即已到達甲○○，完成使甲○○心生畏怖之目的，亦構成對甲○○
    之恐嚇行為。是核被告所為，係犯刑法第305條之恐嚇危害
    安全罪。
三、被告陸續以本案言論出言恐嚇，係基於同一犯罪目的，於密
    接之時間、地點實施，侵害相同之法益，各行為之獨立性極
    為薄弱，依一般社會健全觀念，在時間差距上難以強行分開
    ，在刑法評價上，以視為數個舉動之接續施行，合為包括之
    一行為予以評價較為合理，屬接續犯，應論以包括之一罪。
    被告以一行為同時恐嚇乙○○○、甲○○2人，為同種想像競合犯
    ，應依刑法第55條規定論以一罪。起訴書有關被告所犯法條
    部分，雖略未敘及被告所為構成接續犯及同種想像競合犯，
    然於犯罪事實欄業載明被告陸續以本案言論同時恐嚇乙○○○
    、甲○○，致乙○○○、甲○○均心生畏懼之事實，本院於論罪時
    應逕予補充，併此敘明。
四、爰以行為人之責任為基礎，審酌被告僅因私忿，即於深夜前
    往本案住處，以本案言論恐嚇乙○○○、甲○○，致乙○○○、甲○○
    均心生畏懼而惶恐不安，侵害他人自由法益，所為實不足取
    ；兼衡被告自述家庭經濟狀況小康、離婚、有1名成年子女
    、先前從事建築業、目前休息中、高中肄業等生活狀況、智
    識程度（本院卷第88頁）；並酌以其素行（參卷附臺灣高等
    法院被告前案紀錄表）、犯罪之動機、目的、手段、造成法
    益侵害程度、犯後態度；甲○○、乙○○○於偵、審中所陳意見
    ；檢察官、被告就量刑所為辯論等一切情狀，量處如主文所
    示之刑，並諭知易科罰金之折算標準。
據上論斷，應依刑事訴訟法第299條第1項前段，刑法第305條、
第55條、第41條第1項前段，刑法施行法第1條之1第1項，判決如
主文。
本案經檢察官戚瑛瑛提起公訴，檢察官鍾曉亞、鄭雅方到庭執行
職務。
中    華    民    國   110    年     9    月    22    日
                  刑事第十三庭  法  官  劉庭維
以上正本證明與原本無異。 
如不服本判決應於收受送達後20日內向本院提出上訴書狀，並應
敘述具體理由；其未敘述上訴理由者，應於上訴期間屆滿後20日
內向本院補提理由書（均須按他造當事人之人數附繕本）「切勿
逕送上級法院」。告訴人或被害人如對於本判決不服者，應具備
理由請求檢察官上訴，其上訴期間之計算係以檢察官收受判決正
本之日期為準。 因疫情而遲誤不變期間，得向法院聲請回復原
狀。
                                書記官  黃傳穎
中　　華　　民　　國　　110 　年　　9 　　月　　22　　日
附錄本案論罪科刑法條全文：
刑法第305條
以加害生命、身體、自由、名譽、財產之事恐嚇他人，致生危害
於安全者，處二年以下有期徒刑、拘役或九千元以下罰金。
附表（被告與甲○○間LINE通訊軟體對話紀錄）：
編號 日期 對話內容（均為被告對甲○○傳送、發表，甲○○未有任何回應） 卷證頁碼／備註 1 109年11月4日 【未接來電】（06：08） 【未接來電】（06：09） 我哭了，明明能照顧妳，為何這樣待我，我非常討厭妳妹……（06：12） 妳有在店裡嗎？（23：32） 偵字卷第63頁 2 109年11月5日 【未接來電】（04：33） 真心換絕情是這樣子嗎？（04：51） 台北市八德路…（詳卷，即本案住處完整地址）（05：57） 偵字卷第65頁 3 109年11月6日 我在等妳……（15：36） 偵字卷第65頁 4 109年11月7日 【未接來電】（01：46） 【未接來電】（01：49） 我在妳家等妳。（01：49） 【傳送文字圖片（傷害別人之前先想想，若是別人也這樣對你，你會是什麼感受）】（04：31） 鄭○○、鄭○○（詳卷，即甲○○2名未成年子女完整姓名），會有人告訴他這兩兄弟他媽媽在外的行為……（07：22） 偵字卷第67至69頁／就被告傳送「我在妳家等妳」、「傷害別人之前先想想，若是別人也這樣對你，你會是什麼感受」、「鄭○○、鄭○○，會有人告訴他這兩兄弟他媽媽在外的行為」訊息部分所涉恐嚇危害安全罪嫌，另經檢察官為不起訴處分 5 109年11月9日 妳不和我說清楚，我一定會做……（03：12） 我在等妳……（19：25） 【未接來電】（19：33） 【未接來電】（21：02） 【未接來電】（21：12） 搞清楚妳沒那麼偉大，賺錢不是這樣子，把之前我給妳的還我…… 妳妹她很行，沒關係，把我電話告訴她，會有女的找她！（21：27） 妳不讓我追求妳，沒關係，我從未勉強妳，但是妳利用我喜歡妳來賺小費妳真的很可惡，妳從未表態，妳說不可能我就X會給妳小費，之前說了妳沒那麼偉大……（21：35） 偵字卷第69至75頁／就被告傳送「妳不和我說清楚，我一定會做…」、「我在等妳」訊息部分所涉恐嚇危害安全罪嫌，另經檢察官為不起訴處分   【傳送被告某友人與甲○○妹「楊嘉嘉」LINE通訊軟體對話紀錄擷圖2張】（21：37）（21：38）對話如下： 被告友人：他的意思是說，上次錢的問題嗎？請           妳接他的電話或回賴。豬哥（即被告           ）說的。 甲○○妹：我跟我姐跟他沒用錢的問題，之前我           還有做時難就只有拿小費，拿個幾百           ，他都跟別人說給我3,000，他還去櫃           檯展示他的卡給麗華姐，說他有多有           錢，要包我姐，我本人是從來沒看到           錢。 甲○○妹：我跟我姐，沒有在世世如意以外跟他           有接觸，他長什麼樣子我都還不太記           得，何來有錢的事情？ 甲○○妹：但是他跑到我家恐嚇我爸媽說要開槍           打死我姐。 甲○○妹：好像很了不起知道我們家的住址知道           我姐小孩的名字。 甲○○妹：沒有拿他的錢不給他追不給他包養也           不行？ 甲○○妹：我沒有他的LINE。 甲○○妹：我也沒有他的電話，電話號碼還是我           跟你要的，你忘了嗎？ （甲○○妹致電被告友人，通話時間9秒） 被告友人：哎，我也不知道。    你妹講那什麼話……（21：40）  6 109年11月10日 妳妹是越描越黑，妳把錢還我……（18：49） 【未接來電】（18：52） 重點把錢還我。（19：18） 妳真的很可惡。（19：20） 【未接來電】（19：38） 【未接來電】（20：00） 偵字卷第75頁 7 109年11月11日 【未接來電】（03：15） 偵字卷第77頁 8 109年11月12日 我在等妳。（18：40） 【未接來電】（18：42） 【未接來電】（20：25） 【未接來電】（20：28） 【未接來電】（20：46） 妳妹她很行，找人去店裡問我的事，我的手機0917…（手機號碼詳卷）告訴她，我等她，可能她忘了，她把我手機封鎖了……（23：03） 偵字卷第77至79頁 9 109年11月13日 0917…（手機號碼詳卷）妳跟妳妹講了沒，我在等她來電，妳也一樣……（15：05） 偵字卷第79頁 10 109年11月14日 妳已讀不回，是代表什麼意思，我不會在line留下不好聽的話，只要妳把我之前給妳的小費還我！（01：23） 記住妳妹叫人的事，她很行，很了不起，告訴她我會每天等著她，妳也一樣。（01：26） 【未接來電】（02：44） 偵字卷第79至81頁 11 109年11月16日 我每一天都會等著妳兩姊妹……（03：47） 妳把我之前給妳的錢還我，我會消失，聽懂嗎？（04：45） 台北市八德路…（詳卷，即本案住處完整地址）（13：21） 偵字卷第81頁 12 109年11月17日 【未接來電】（02：20） 偵字卷第83頁 13 109年11月20日 我在等妳把錢還我，我X想見妳倆姊妹，妳不還錢，我會和妳們見面…… 偵字卷第83頁